最高法院刑事判決　　　　　　　　　　111年度台上字第745號
上　訴　人　劉茂志



上列上訴人因加重強盜案件，不服臺灣高等法院中華民國110年1
0月27日第二審判決（110年度上訴字第1805號，起訴案號：臺灣
桃園地方檢察署109年度偵字第12710號），提起上訴，本院判決
如下：
    主  文
上訴駁回。
    理  由
一、刑事訴訟法（下稱刑訴法）第377 條規定，上訴於第三審法
    院，非以判決違背法令為理由，不得為之。是提起第三審上
    訴，應以原判決違背法令為理由，係屬法定要件。如果上訴
    理由書狀並未依據卷內訴訟資料，具體指摘原判決不適用何
    種法則或如何適用不當，或所指摘原判決違法情事，顯與法
    律規定得為第三審上訴理由之違法情形，不相適合時，均應
    認其上訴為違背法律上之程式，予以駁回。
二、本件原審審理結果，認為上訴人劉茂志之犯行明確，因而撤
    銷第一審關於上訴人共同攜帶兇器強盜部分之科刑判決，改
    判仍論處上訴人共同犯攜帶兇器強盜罪刑（處有期徒刑7 年
    10月；被訴共同竊盜部分，上訴人不服第一審論處罪刑之判
    決，提起第二審上訴後，因撤回該部分之上訴，已告確定）
    。從形式上觀察，並無判決違法情形存在。
三、上訴意旨略以：
  ㈠上訴人於警方製作筆錄時，藥癮發作，於刑訴法第98條規定
    有違。又警方未令上訴人陳述有利之事實及指出證明之方法
    ，有害上訴人之權利，亦違刑訴法第100條之規定。
  ㈡上訴人長期施用海洛因，本案行為時因藥癮發作、精神不濟
    而喪失意思能力，身體、心理均無法控制，應適用刑法第19
    條第2項規定減輕其刑。
  ㈢上訴人坦承犯行，犯後態度良好，應斟酌適用刑法第59條規
    定，原審卻隻字未提。
  ㈣觀諸上訴人於本案之犯罪手段及違反義務之程度，與共同被
    告李清河（本院按：已經第一審論處罪刑確定）顯不相當。
    原審就2 人行為之角色分擔，未多審酌，過度評價上訴人之
    行為，使上訴人受相同於李清河之評價，即有濫用判斷之違
    法。又李清河係著手竊取車牌、持刀架住被害人脖子並施恐
    嚇之人，所為超出上訴人之預期；且上訴人始終無傷人之意
    ，亦無強盜重罪之前科，犯後更與被害人和解、賠償，積極
    修復被害人所受之損害，此均與李清和不同調，原審未詳實
    審酌，前述之量刑，實屬過重，有判斷濫用之違法。
四、惟查：
  ㈠原審以上訴人於警詢、偵查、第一審及原審均自白前述犯罪
    ；就該等自白，認與事實相符，亦已敘明其理由（見原判決
    第3、4頁）。經核與卷內證據並無不合。且上訴人於原審審
    理時始終認罪，並未爭執其警詢時之陳述不具任意性，亦未
    主張有刑法第19條第1、2項之事由（見卷內相關筆錄及書狀
    ），足見原判決並無以不適合之證據認定事實之違法；其未
    調查、說明有無刑法第19條第1、2項不罰或減輕其刑之事由
    ，亦不能指為違法。上訴意旨㈠㈡係上訴本院後所為事實上
    之爭執，自非合法之上訴第三審理由。
  ㈡刑法第59條之適用，必其犯罪之情狀，在客觀上足以引起一
    般同情，認為即予宣告法定最低度刑期尤嫌過重者，始有適
    用餘地；且適用與否，係屬事實審法院得依職權自由裁量之
    事項，未依該規定減輕其刑，除有違法或濫用情事，自不得
    執為提起第三審上訴之理由。本件原判決認上訴人與李清河
    先共同竊取他人汽車之車牌，改懸掛於其他汽車，再持以作
    為本案犯罪之用；2 人持西瓜刀對隻身在服飾店內之被害人
    強盜財物，已致被害人身心極度恐懼，嚴重破壞社會秩序及
    安寧，惡性非輕等情（見原判決第10頁）。足見就上訴人有
    無可憫恕之事由，已有所考量，其未依前開規定酌減其刑，
    自不能指為違法。其次，刑之量定，係事實審法院得自為裁
    量之事項，其量定之刑倘未逾越法律所規定之範圍，或濫用
    權限，即不得指為違法。查原審關於上訴人之量刑，已審酌
    包含刑法第57條所列事由在內之一切情狀，略以：上訴人不
    思以正當之方式獲取財物，為圖私利，規避查緝，先竊取他
    人汽車車牌，改懸掛於其駕駛之汽車上；其共同持刀對被害
    人強盜財物，縱未造成對方受傷，然已致被害人身心極度恐
    懼，嚴重破壞社會秩序及安寧，惡性非輕；再斟酌上訴人非
    持刀者，及犯後終坦認犯行且已與被害人和解、賠償之態度
    ，兼衡其智識程度、家庭經濟狀況、有前案紀錄之素行等一
    切情狀等語（見原判決第10頁）。經核，並無上訴意旨所指
    漏未審酌，或有違法或濫用權限致量刑過重之情形。上訴意
    旨㈢㈣指摘各節，係就原審裁量職權之合法行使，任意爭執
    ，並非合法之上訴理由。
五、依上說明，本件上訴人之上訴違背法律上之程式，應予駁回
    。原審判決書係於110年11月9日送由上訴人收受，上訴人已
    於法定上訴期間內之同年月25日提起第三審上訴；上訴人之
    原審辯護人陳育祺律師於同年之12月10日提出上訴理由狀，
    應認不屬上訴之提起，與刑訴法第346 條為被告之利益上訴
    情形不同，故不予列載，併此敘明。
據上論結，應依刑事訴訟法第395條前段，判決如主文。
中    華    民    國   111    年    3     月    10    日
                  刑事第四庭審判長法  官  林  立  華  
                                  法  官  謝  靜  恒  
                                  法  官  王  敏  慧  
                                  法  官  李  麗  珠  
                                  法  官  林  瑞  斌  
本件正本證明與原本無異
                                  書記官
中    華    民    國   111    年    3     月    15    日